臺灣臺中地方法院民事判決
109年度家繼訴字第17號
原      告  林欣柔（林銘山之承受訴訟人）

            林筱婷（林銘山之承受訴訟人）

            林芷誼（林銘山之承受訴訟人）

            林俞佳（林銘山之承受訴訟人）

            林峰愷（林銘山之承受訴訟人）

上  二  人
法定代理人  林纓靜  
共      同
訴訟代理人  簡文修律師(法扶律師)
被      告  林瑞豊  
訴訟代理人  李毅斐律師
複代理人    蔡碩毅  
被      告  林秀玲  
            林志暉  
            林右豪  

上三人共同
訴訟代理人  陳怡婷律師
被      告  林沛漩  
上列當事人間分割遺產事件，本院於民國110年11月23日言詞辯
論終結，判決如下：
    主      文
一、兩造就被繼承人林來所遺如附表一所示遺產，應依附表一分
    割方法欄所示方法予以分割。
二、訴訟費用由兩造按附表二所示應繼分比例負擔。
    事實及理由
甲、程序方面：
    按當事人死亡者，訴訟程序在有繼承人、遺產管理人或其他
    依法令應續行訴訟之人承受其訴訟以前當然停止，而上述承
    受訴訟人，於得為承受時，應即為承受之聲明，他造當事人
    ，亦得聲明承受訴訟。聲明承受訴訟，應提出書狀於受訴法
    院，由法院送達於他造，家事事件法第51條準用民事訴訟法
    第168第1項、第175條第1項分別定有明文。查本件原起訴之
    原告林銘山於訴訟繫屬中之民國110年8月15日死亡，經林銘
    山之繼承人即原告林欣柔、林筱婷、林芷誼、林俞佳、林峰
    愷於110年8月20日具狀聲明承受訴訟，此有相驗屍體證明書
    、戶籍謄本、繼承系統表可稽，核其聲明承受訴訟與上開規
    定相符，應予准許。
乙、實體方面：　　
壹、原告起訴主張：
一、被繼承人林來於108年6月8日死亡，繼承人為其子女林銘山
    、被告林瑞豊、林秀玲，及代位繼承之孫子女即被告林志暉
    、林右豪、林沛漩。嗣林銘山於110年8月15日死亡，由林銘
    山之子女即原告林欣柔、林筱婷、林芷誼、林俞佳、林峰愷
    再轉繼承。被繼承人林來遺有如附表一所示之遺產，兩造就
    上開遺產並無不可分割之協議，亦無法律規定不能分割之情
    形，惟因兩造就上開遺產迄今無法達成分割協議，爰依民法
    第1164條規定，請求按各繼承人應繼分比例予以分割。
二、林銘山、林瑞豊於被繼承人林來死亡後曾分別於108年6月11
    日、同年月21日各提領新臺幣（下同）40萬元，且遭臺灣臺
    中地方檢察署109年度偵字第25862號、110年度偵字第4464
    號起訴在案，然上開80萬元業已按4房份予以分配完畢，故
    不列入本件遺產分割範圍。
三、原告否認於106年8月1日起至108年5月8日止盜領被繼承人林
    來帳戶570萬元，被繼承人林來生前與林銘山一家同住生活
    ，彼此同居共財，被繼承人林來全權委託林銘山代為提領其
    銀行帳戶，以支出林銘山全家及被繼承人林來相關花費，且
    此部分亦經臺灣臺中地方檢察署以109年度偵字第25862號不
    起訴在案，被告林右豪不服聲請再議亦經臺灣高等檢察署臺
    中檢查分屬以110年度上聲議字第1103號處分書駁回聲請。
    被告林秀玲、林志暉、林右豪主張應將570萬元計入遺產範
    圍，尚屬無據。
四、並聲明：被繼承人林來如附表一之遺產，請准予兩造按應繼
    分比例予以分割。　　
貳、被告方面：
一、被告林秀玲、林志暉、林右豪則以：被繼承人林來自105年
    起即出現記憶力衰退等情，並於106年8月經診斷為失智症伴
    有行為障礙及巴金森氏症，原計畫將被繼承人林來送至安養
    院，惟斯時林銘山堅決表示欲與被繼承人林來同住並阻擋被
    告等人為監護宣告之聲請。至被繼承人林來於108年6月8日
    自殺身亡後，林銘山於家屬悲痛之際，反常地催促家族之人
    交出印鑑證明供其辦理繼承登記，被告驚覺奇怪調閱被繼承
    人林來生前之提款紀錄，發現自被繼承人林來確診為失智症
    並與林銘山同住時期開始，其農會及銀行存款帳戶便開始有
    大量不尋常之提款現象，且被繼承人林來生前即懷疑與其同
    住之林銘山有盜領其存款之情形，絕不可能有授權給林銘山
    提領款項之情事。林銘山盜領被繼承人林來存款共570萬元
    之行為，係故意不法侵害被繼承人林來之財產權，故被告依
    民法第184條第1項侵權行為之規定及繼承法律關係，請求原
    告賠償570萬元予全體繼承人，並將此公同共有之債權列為
    遺產，再依兩造之應繼分比例分配等語置辯。並聲明：原告
    之訴駁回。　　
二、被告林瑞豊則以：同意原告之請求及主張。林銘山並無盜領
    被繼承人存款之行為，那是伊父親生前告訴林銘山密碼，同
    意他去提領的等語置辯。
三、被告林沛漩則以：伊沒有拿到死後提領80萬元分配的那筆錢
    ，當時受領人是伊大弟林志暉，但是林志暉把伊的部分直接
    拿給伊媽媽，林右豪說伊沒有資格領，如果伊要領爺爺的遺
    產，要經過林志暉、林右豪以及伊媽媽同意。伊是繼承人，
    拿這筆錢應該不用任何人同意。伊的意見同偵查結果，伊認
    為林銘山生前沒有盜領等語置辯。
參、本院之判斷：
一、被繼承人之繼承人及應繼分部分：
　㈠按遺產繼承人，除配偶外，依下列順序定之：（一）直系血
    親卑親屬。（二）父母。（三）兄弟姊妹。（四）祖父母。
    第1138條所定第一順序之繼承人，有於繼承開始前死亡或喪
    失繼承權者，由其直系血親卑親屬代位繼承其應繼分。同一
    順序之繼承人有數人時，按人數平均繼承。配偶有相互繼承
    遺產之權，其應繼分，與第1138條所定第一順序之繼承人同
    為繼承時，其應繼分與他繼承人平均。民法第1138條、第11
    40條、第1141條前段、第1144條第1款分別定有明文。
　㈡被繼承人林來於108年6月8日死亡，繼承人為其子女林銘山、
    被告林瑞豊、林秀玲，及代位繼承之孫子女即被告林志暉、
    林右豪、林沛漩，嗣林銘山於110年8月15日死亡，其應繼分
    由林銘山之子女即原告林欣柔、林筱婷、林芷誼、林俞佳、
    林峰愷再轉繼承，故兩造之應繼分比例如附表二所示等事實
    ，業據原告提出戶籍謄本、繼承系統表為證，此部分堪認屬
    實。
二、關於遺產範圍部分：
　㈠原告主張被繼承人林來遺有如附表一所示遺產，業據其提出
    財政部中區國稅局遺產稅免稅證明書為證，並有台中商業銀
    行中業執字第1100020433號函、臺中市神岡區農會神農信字
    第1100004691號函附卷可稽，堪信原告此部分主張為真實。
    而就被繼承人林來死後遭提領之80萬元部分，經兩造（除被
    告林沛漩主張如下）到庭表示已分配完畢（見本院110年11
    月23日言詞辯論筆錄第2頁），故不列入遺產範圍中。被告
    林沛漩固以上詞稱其沒有領到此筆錢云云，惟亦稱係由被告
    林志暉受領並交付其母親，是以，其房分所應得部分確已受
    分配，則就被告林沛漩並未領受此部分金額之爭議應係存在
    於其與被告林志暉及其母間，而與本件無涉。
　㈡被告林秀玲、林志暉、林右豪主張林銘山於被繼承人林來生
    前盜領570萬元部分，業據渠等提出診斷證明書、出院病歷
    摘要、神岡鄉農會交易明細表、存款交易明細為證，原告固
    不否認有提領事實，然否認為林銘山盜領行為。查，被繼承
    人林來於105年間發病，出現記憶力衰退，常忘東忘西，容
    易懷疑子女偷東西，106年8月經診斷為失智症伴有行為障礙
    及巴金森氏症，於107年2月3日急診住院，於107年2月13日
    出院，固有上開診斷證明書、出院病歷摘要可憑，然其生前
    罹患上開病症尚不足以證明林銘山提領上開款項即為盜領，
    且兩造到庭均不否認被繼承人林來生前與林銘山及其家庭子
    女共同居住生活，並由林銘山負責照料生活起居及醫療（見
    本院110年11月23日言詞辯論筆錄第2至3頁），則渠等具同
    居共財關係，被繼承人林來委由林銘山代為領取上開款項來
    支應相關開銷，亦符合常情，尚難僅憑被告林秀玲、林志暉
    、林右豪之臆測即認林銘山提領被繼承人林來存款即屬盜領
    行為。況此部分業經臺灣臺中地方檢察署109年度偵字第258
    62號為不起訴處分，復經臺灣高等檢察署臺中檢察分署以11
    0年度上聲議字第1103號駁回再議在案，被告林秀玲、林志
    暉、林右豪主張應將570萬元列入遺產範圍分配，尚無可採
    。
三、按繼承人有數人時，在分割遺產前，各繼承人對於遺產全部
    為公同共有。繼承人得隨時請求分割遺產。但法律另有規定
    或契約另有訂定者，不在此限。民法第1151條、第1164條分
    別定有明文。被繼承人林來遺有如附表一所示之遺產尚未分
    割，兩造在分割該遺產前，對於該遺產為公同共有，因如附
    表一所示之遺產並無不能分割之情形，亦無不分割之約定，
    而兩造就上開遺產既不能協議分割，則原告本於繼承人之地
    位，請求分割被繼承人林來之上開遺產，自屬有據。
四、關於分割方法部分：
  ㈠公同共有物分割之方法，除法律另有規定外，應依關於共有
    物分割之規定。共有人就共有物之分割方法不能協議決定者
    ，法院得因任何共有人之請求，命為下列之分配：（一）以
    原物分配於各共有人，但各共有人均受原物之分配顯有困難
    者，得將原物分配於部分共有人。（二）原物分配顯有困難
    時，得變賣共有物，以價金分配於各共有人，或以原物之一
    部分分配於各共有人，他部分變賣，以價金分配於各共有人
    。以原物為分配時，如共有人中，有未受分配，或不能按其
    應有部分受分配者，得以金錢補償之。民法第830條第2項、
    第824條第2項、第3項分別定有明文。復按裁判分割共有物
    ，屬形成判決，法院定共有物之分割方法，應斟酌各共有人
    之意願、共有物之性質、經濟效用、共有土地之使用現況，
    並顧及分割後全體之通路及全體共有人之利益等，而本其自
    由裁量權為公平合理之分配，但並不受當事人聲明、主張或
    分管約定之拘束（最高法院70年度台上字第3468號、93年度
    台上字第1797號民事裁判可資參照）。
  ㈡原告請求就被繼承人林來所遺如附表一所示遺產按兩造應繼
    分比例分割，經本院審酌如附表一所示之遺產之性質、經濟
    效用，按兩造之應繼分比例分配取得，符合公平原則，且對
    於渠等並無不利益情形，爰判決如主文第一項所示。
肆、本件事證已臻明確，兩造其餘之攻擊或防禦方法及所用之證
    據，經本院斟酌後，認為均不足以影響本判決之結果，爰不
    逐一論列，併此敘明。
伍、末按分割遺產之訴，係固有必要共同訴訟，原、被告之間本
    可互換地位，本件原告起訴雖於法有據，但被告之應訴實因
    訴訟性質所不得不然，是以本件訴訟費用應由兩造按其應繼
    分比例分擔始為公允，爰判決如主文第二項所示。
陸、訴訟費用負擔之依據：家事事件法第51條、民事訴訟法第80
    條之1。
中　　華　　民　　國　　111 　年　　1 　　月　　11　　日
                  家事法庭    法  官  顏銀秋
以上為正本係照原本作成。
如對本判決上訴，須於判決送達後20日內向本院提出上訴狀（須
附繕本）。如委任律師提起上訴者，應一併繳納上訴審裁判費。
中　　華　　民　　國　　111 　年　　1 　　月　　11　　日
                              書記官  王綉玟 
附表一：被繼承人林來之遺產
編號 財產項目 財產名稱 金額 （新臺幣） 分割方法 1 存款 台中商業銀行神岡分行活期存款（000000000000） 6,560,017元（若有孳息者含孳息） 由兩造依附表二所示應繼分比例分配取得。 2 存款 台中商業銀行神岡分行儲蓄存款存單（000000000000） 200萬元（若有孳息者含孳息）  3 存款 台中商業銀行神岡分行儲蓄存款存單（000000000000） 200萬元（若有孳息者含孳息）  4 存款 台中商業銀行神岡分行儲蓄存款存單（000000000000） 200萬元（若有孳息者含孳息）  5 存款 臺中市神岡區農會活期存款（0000000000000000） 69,187元（若有孳息者含孳息）  

附表二：應繼分比例
姓  名 應繼分比例 林欣柔 1/20 林筱婷 1/20 林芷誼 1/20 林俞佳 1/20 林峰愷 1/20 林瑞豊 1/4 林秀玲 1/4 林志暉 1/12 林右豪 1/12 林沛漩 1/12